臺灣新北地方法院民事判決
110年度訴字第2952號
原      告  陳品屹  
訴訟代理人  林殷廷律師
被      告  邱琦芸  
訴訟代理人  張以彤律師
被      告  陳建綸  
上列當事人間損害賠償事件，本院於民國111年3月29日言詞辯論
終結，判決如下：
    主  文
被告甲○○、丙○○（合稱被告）應連帶給付原告新臺幣（下同
）15萬元，及甲○○自110年12月28日、丙○○自110年12月20日起，
均至清償日止，按年息百分之5計算之利息。
原告其餘之訴駁回。
訴訟費用由被告連帶負擔4分之1，餘由原告負擔。
本判決第一項得假執行。但被告得以15萬元預供擔保而免為假執
行。
原告其餘假執行之聲請駁回。
    事實及理由
一、原告起訴主張：
  ㈠緣原告與被告甲○○於97年6月2日結婚，並於婚後育有一女。
    於110年9月間，被告甲○○告以其無法繼續維繫婚姻，盼雙方
    能好聚好散，並希望能擔任子女主要照顧者，由原告按月給
    付扶養費25,000元；原告念及雙方感情，無意與其拉扯，遂
    答應被告甲○○之請求，雙方於110年9月30日協議離婚（參原
    證1）。
  ㈡豈料，於110年10月7日，原告收到暱稱「Pin-chun Pan」（
    本名：潘品淳）之Facebook訊息，告以其丈夫即被告丙○○於
    108年9月間與被告甲○○交往，原告自始至終均被矇騙（參原
    證2）。潘品淳另提供相關證據，證明被告二人間多有曖昧
    舉動，不僅互稱寶貝、另製作二人情侶桌曆，更發現被告二
    人曾發生性行為（參起訴狀附表，原證3圖檔、原證4錄影光
    碟）。原告本不願相信，直至潘品淳提供相關證據，始驚覺
    被告二人暗通款曲，而被告甲○○為了與被告丙○○另組家庭，
    才要求協議離婚。
  ㈢原告發現真相後，有意與被告甲○○懇談，告以其與被告丙○○
    之出軌行為傷害家庭甚鉅，致原告蒙受莫大精神痛苦，盼其
    能坦白此不倫經過。惜被告甲○○仍矢口否認，不知悔悟，原
    告即整理相關證據，提起本件訴訟，以維護權益。
  ㈣按因故意或過失，不法侵害他人之權利者，負損害賠償責任
    。故意以背善良風俗之方法，加損害於他人者，亦同。民法
    第195條第1項、第2項之規定請求非財產上之損害賠償，於
    不法侵害他人基於父、母、子、女或配偶關係之身分法益而
    情節重大者，準用之。民法第184條第1項及第195條第3項分
    別定有明文。是以，行為人與被害人之配偶有背於善良風俗
    之不正當親密行為，顯可認已損及被害人身分法益者，被害
    人自得向行為人請求給付精神撫慰金。
  ㈤參酌上開附表及證物所載事實，依一般社會觀念及經驗法則
    ，足認被告二人舉動已逾越普通男女正常互動分際，而非一
    般配偶所能容忍之情節，顯係不法侵害當事人之配偶權，致
    其精神遭受相當痛苦，故被告應依法負侵權行為損害賠償責
    任，賠償其非財產上損害。又原告與被告甲○○結婚多年，並
    育有一女，渠等竟無視圓滿家庭之破裂，縱情私慾而侵害原
    告之配偶權，衡諸前情，被告二人應連帶給付原告60萬元之
    損害賠償。
  ㈥並為訴之聲明：
  ⒈被告應連帶給付原告60萬元，及自起訴狀繕本送達翌日起至
    清償日止，按年息百分之5計算之利息。
  ⒉願供擔保請准宣告假執行。
二、被告甲○○則以：
  ㈠按當事人主張有利於己之事實者，就其事實有舉證之責任，
    民事訴訟法第277條前段定有明文。又民事訴訟如係由原告
    主張權利者，應先由原告負舉證之責，若原告先不能舉證，
    以證實自己主張之事實為真實，則被告就其抗辯事實即令不
    能舉證，或其所舉證據尚有疵累，亦應駁回原告之請求（最
    高法院17年上字第917號判例意旨參照）。
  ㈡查原告乙○○因家庭環境影響經常性酗酒(按兩造結婚後與原告
    父、母親同住，原告父親幾乎天天飲酒，致原告對飲酒、酒
    醉事件習以為常)，曾於99年間與朋友飲酒致吐血，送往臺
    北馬偕紀念醫院急診；103年間遭年僅5歲大的女兒嚴厲制止
    原告酗酒之行為登上電子媒體版面(被證1)。
  ㈢次查，107年間原告父親過世後，由其開始接手家族事業，當
    時已無人可再壓制原告，原告因此變本加厲，不論在家中或
    在外面幾乎天天買醉，或與朋友喝酒打架、鬧事，或醉倒在
    社區電梯口，或在家中酒醉嘔吐、無端發酒瘋等行徑，經常
    昏睡至隔日下午才起床進公司上班(或根本沒進公司)，多年
    來被告甲○○為其身、心健康好言相勸，然原告幾乎拒絕溝通
    ，近5年兩造除論及關於女兒的事務外，幾乎已無交集或交
    談，至兩人離婚時已至少5年無親密互動。
  ㈣再查，108年年初，在某次被告甲○○勸阻原告酗酒之際，遭原
    告大聲喝斥地稱道「沒什麼好說的，要嘛我們離婚，要嘛你
    當作沒這回事，我們為女兒繼續維持婚姻的外觀，但各過各
    的生活，各自交男、女朋友，就像我朋友跟他老婆一樣，互
    不干涉。」等語，斯時，對被告甲○○更是晴天霹靂，身心俱
    疲，原來原告早已無心經營婚姻家庭。
  ㈤遂自上開爭吵後，雙方開始各過各的生活，不再干涉彼此生
    活、交友情況，處於有名無實之婚姻、單純「室友」狀態，
    換言之，前開原告乙○○對甲○○之明示，雙方可以各過各的生
    活，各自交男、女朋友，互不干預等語，可徵係原告先提出
    雙方得在婚姻關係中，自由交往男女朋友的空間，被告甲○○
    不會干涉原告私生活、交友狀態，乙○○也是同意被告甲○○自
    由與異性朋友交往，並未過問。
  ㈥後來兩造開始談論離婚，在談論離婚期間，雖然雙方有自由
    交友空間，但雙方亦認為盡量維持目前照顧女兒的現狀。然
    而雙方的感情早已回不去過往，後來在110年2月間搬離原告
    父、母家後已不再同房、行同陌路，原告則是依然故我，每
    日爛醉如泥，兩造僅維持著「家庭」的淒涼外觀。
  ㈦又查，被告二人於108年9、10月間開始交往時，被告丙○○當
    時是單身狀態，而被告甲○○係在原告同意、提議下才會與其
    交往，至110年4月中，因故爭執而分開，自110年4月中分手
    後，至110年6月4日之前，雙方未再有聯繫。直至110年6月4
    日，被告丙○○開車前來找甲○○解釋之前雙方爭執事項，當天
    經被告丙○○配偶潘品淳告知，甲○○方才知悉丙○○後來有與他
    人結婚，係有婚姻之人，對此甲○○亦深受打擊，爾後也不願
    意再跟被告丙○○有所往來。
  ㈧然查，於110年4、5月間，已係13、14歲國中生的女兒陳姝澄
    ，向被告甲○○直言「伊希望父母離異，因為原告在飲酒後會
    將氣出在伊身上(指藉故打罵她)」，加深了被告甲○○積極處
    理離婚事務之決心，兩造終於110年9月30和平協議離婚。以
    上，為兩造離婚之緣由，實與被告丙○○無涉(按當時已與被
    告丙○○分手)，更無所謂為與丙○○另組家庭，才協議離婚之
    情事。
　㈨原告提出「原證5」LINE對話截圖，無法得知對話者真實身分
    ，難以認定係原告與潘品淳之對話記錄，原告否認該等對話
    記錄之形式及實質真正。退步言，縱認該「原證5」LINE對
    話截圖為真，然被告甲○○係在108年年初，與原告間不堪爭
    吵後，雙方開始各過各的生活，不再干涉彼此生活、交友情
    況，處於有名無實之婚姻、單純「室友」狀態。方在108年9
    、10月間開始與被告丙○○交往，被告丙○○當時是單身狀態，
    而被告甲○○係在原告同意、提議下才會與其交往，至110年4
    月中兩人因爭執而分手。嗣110年6月4日，被告丙○○前來找
    甲○○解釋之前雙方爭執事項，兩人方才見面，並經潘品淳告
    知後，甲○○方才知悉丙○○後來有與他人結婚，係有婚姻之人
    ，對甲○○打擊甚深，自不願意再跟被告丙○○有所往來。上情
    之時間、事件與「原證5」LINE對話記錄大致相符，可見被
    告甲○○前開陳述，堪信為真，何來被告甲○○明知潘品淳懷有
    身孕並與被告丙○○結緍，卻仍執意維持不倫戀情之說？更況
    ，「原證5」LINE對話截圖自述「這時候我前夫跟我說，你
    前妻在我們交往的過程中，她就知道另外還有跟我在一起了
    ，然後有叫我前夫要跟我分手，但這部分不一定是事實，因
    為我前夫也會說謊」，又云「然後就到我完小孩前，我就不
    確定他們有沒有來往了」等語，則何來被告諸多行徑顯係預
    謀已久之理等語置辯。
  ㈩並為答辯聲明：
  ⒈原告之訴駁回。
  ⒉如受不利判決，願供擔保請准宣告免為假執行。
三、被告丙○○則以：我108年與甲○○聚餐知道她的婚姻狀況，後
    來我追求甲○○，直到去年四月我與甲○○就沒有再來往了，到
    去年九月底我知道甲○○離婚了，我們才重新開始連繫，這過
    程中我們沒什麼見面，因為甲○○都以自己的小孩為重心，若
    我做了大眾不容認可的事情，我願意面對等語置辯。並答辯
    聲明：原告之訴駁回。
四、原告主張其與被告甲○○於97年6月2日結婚，並於婚後育有一
    女，於110年9月間，被告甲○○告以其無法繼續維繫婚姻，盼
    雙方能好聚好散，並希望能擔任子女主要照顧者，由原告按
    月給付扶養費25,000元，雙方乃於110年9月30日協議離婚之
    事實，有離婚協議書在卷可稽（本院卷第19頁），且為被告
    所不爭執，堪信為真實。
五、原告復主張其於110年10月7日，收到被告丙○○配偶潘品淳之
    Facebook訊息，告以被告丙○○於108年9月間與被告甲○○交往
    ，原告自始至終均被矇騙，並提供相關證據，證明被告二人
    間多有曖昧舉動，不僅互稱寶貝、另製作二人情侶桌曆，更
    發現被告二人曾發生性行為，已逾越普通男女正常互動分際
    ，而非一般配偶所能容忍之情節，顯係不法侵害當事人之配
    偶權，致原告精神遭受相當痛苦，原告自得依侵權行為損害
    賠償法律關係，請求被告連帶賠償非財產上損害60萬元等情
    。則為被告所否認，並以前詞置辯。經查：
  ㈠按「因故意或過失，不法侵害他人之權利者，負損害賠償責
    任。故意以背於善良風俗之方法，加損害於他人者亦同」、
    「數人共同不法侵害他人之權利者，連帶負損害賠償責任」
    、「不法侵害他人之身體、健康、名譽、自由、信用、隱私
    、貞操，或不法侵害其他人格法益而情節重大者，被害人雖
    非財產上之損害，亦得請求賠償相當之金額」、「前2項規
    定，於不法侵害他人基於父、母、子、女或配偶關係之身分
    法益而情節重大者，準用之」，民法第184條第1項、第185
    條第1項前段、第195條第1項前段、第3項分別定有明文。又
    婚姻係以夫妻之共同生活為其目的，配偶應互相協力保持其
    共同生活之圓滿安全及幸福，而夫妻互守誠實，係為確保其
    共同生活之圓滿安全及幸福之必要條件，故應解為配偶因婚
    姻契約而互負誠實之義務，配偶之一方行為不誠實，破壞共
    同生活之圓滿安全及幸福者，即為違反因婚姻契約之義務而
    侵害他方之權利（最高法院55年台上字第2053號判例參照）
    。又民事侵權行為所保護之配偶權，係指配偶間因婚姻而成
    立以互負誠實義務為內容的權利，因此一方配偶與第三人通
    姦時，係共同侵害他方配偶之配偶權，且配偶權涵蓋之範圍
    ，依社會通念，係指違反配偶因婚姻關係應負之誠實義務，
    足以破壞夫妻共同生活之圓滿、安全及幸福行為均屬之。而
    婚姻關係以夫妻共同生活為目的，夫妻間應彼此尊重，互守
    忠實義務，保持其共同生活之圓滿、安全及幸福，此種關係
    具有人格之性質，對配偶雙方均具有重大利益，與有配偶之
    人通姦，乃干擾或妨害他人夫妻維持婚姻共同生活圓滿、安
    全及幸福之權利。
  ㈡原告主張被告二人於108年9月間開始交往，交往期間多有曖
    昧舉動，不僅互稱寶貝、另製作人情侶桌曆，並曾發生性行
    為，已逾越普通男女正常互動分際，而非一般配偶所能容忍
    之事實，業據提出潘品淳於Facebook軟體訊息截圖、相關照
    片、相關影像檔案等件為證（同卷第21至35頁），且被告二
    人亦不否認有發生婚外情之情事，自堪信原告主張之上開事
    實為真實。依前項說明，已足認本件被告共同侵害原告配偶
    權且情節重大，至為灼然。
　㈢被告甲○○雖抗辯在某次勸阻原告酗酒之際，遭原告大聲喝斥
    地稱道「沒什麼好說的，要嘛我們離婚，要嘛你當作沒這回
    事，我們為女兒繼續維持婚姻的外觀，但各過各的生活，各
    自交男、女朋友，就像我朋友跟他老婆一樣，互不干涉」等
    語，嗣後雙方開始各過各的生活，不再干涉彼此生活、交友
    情況，處於有名無實之婚姻、單純「室友」狀態，換言之，
    前開原告對甲○○之明示，雙方可以各過各的生活，各自交男
    、女朋友，互不干預等語，可徵係原告先提出雙方得在婚姻
    關係中，自由交往男女朋友的空間，甲○○不會干涉原告私生
    活、交友狀態，原告也是同意甲○○自由與異性朋友交往，並
    未過問云云。惟被告甲○○並未能提出原告曾稱「沒什麼好說
    的，要嘛我們離婚，要嘛你當作沒這回事，我們為女兒繼續
    維持婚姻的外觀，但各過各的生活，各自交男、女朋友，就
    像我朋友跟他老婆一樣，互不干涉」等語之確實證據，已難
    遽信為真實。遑論本件原告與被告甲○○既育有子女一人，而
    已為人父母，其二人即均不應於婚姻關係存續期間，各自在
    外結交異性而發生婚外情，以免對子女造成不良影響，益徵
    原告與被告甲○○縱有上開違反善良風俗之約定，亦不應發生
    任何效力，否則無異鼓勵國民恣意假藉名目而破壞民法婚姻
    制度。故被告甲○○此部分抗辯說法，自不宜予以採納，被告
    二人仍應就所為前述婚外情負擔民法所定之損害賠償責任。
  ㈣次按慰撫金之賠償，其核給之標準固與財產上損害之計算不
    同，然非不可斟酌雙方身分、資力與加害程度，及其他各種
    情形核定相當之數額（最高法院51年台上字第223號判例可
    資參照）。本院審酌原告係大學畢業，年收入約100萬元，
    名下有不動產2筆（同卷第93頁）；被告甲○○技術學院畢業
    ，月薪約4萬元，無財產（同卷第105、99頁），被告丙○○大
    學畢業，工作為業務，月薪2萬5至3萬元，無財產（同卷第8
    4頁）等兩造之身分、地位、經濟能力及原告所受痛苦程度
    等一切情狀，認原告請求被告連帶賠償精神慰撫金60萬元容
    屬過高，應以15萬元為適當，逾此金額之請求，則不應准許
    。
六、綜上所述，原告依共同侵權行為損害賠償之法律關係，請求
    被告應連帶給付原告15萬元，及自起訴狀繕本送達（同卷第
    41、43頁）翌日即被告甲○○自110年12月28日、被告丙○○自1
    10年12月20日起，均至清償日止，按年息百分之5計算之利
    息，為有理由，應予准許。逾此範圍之請求，為無理由，應
    予駁回。
七、兩造陳明願供擔保請為准、免假執行宣告，就原告勝訴部分
    ，所命給付金額在50萬元以下，應依職權宣告假執行，並酌
    定相當擔保金額宣告免為假執行；至原告敗訴部分，其假執
    行之聲請失所附麗，應予駁回。
八、本件事證已臻明確，兩造其餘之攻擊或防禦方法及未經援用
    之證據，經本院斟酌後，認為均不足以影響本判決之結果，
    自無逐一詳予論駁之必要，併此敘明。
九、訴訟費用負擔之依據：民事訴訟法第79條、第85條第2項。
中　　華　　民　　國　　111 　年　　4 　　月　　15　　日
                  民事第五庭    法　官　連士綱
以上正本係照原本作成
如對本判決上訴，須於判決送達後20日內向本院提出上訴狀。如
委任律師提起上訴者，應一併繳納上訴審裁判費。
中　　華　　民　　國　　111 　年　　4 　　月　　15　　日
                                書記官　游曉婷